【裁判字號】    99,上易,587
【裁判日期】    991005
【裁判案由】    竊盜
【裁判全文】
臺灣高等法院臺南分院刑事判決         99年度上易字第587號
上  訴  人
即  被  告  甲○○
上訴人因竊盜案件，不服臺灣雲林地方法院九十九年度易字第四
二九號中華民國九十九年八月十九日第一審判決（起訴案號：臺
灣雲林地方法院檢察署九十九年度偵字第三０九四、三一四二、
三一四三、三一四四號），提起上訴，本院判決如下：
    主  文
上訴駁回。
    理  由
一、按刑事訴訟法第三百六十一條、第三百六十七條規定，不服
    地方法院之第一審判決而提起上訴者，應提出上訴書狀，並
    敘述具體理由，為上訴必備之程式；其所提出之書狀未敘述
    上訴理由，或僅曾以言詞陳述上訴理由者，均應於上訴期間
    屆滿後二十日內補提理由書於第一審法院。第一審法院經形
    式審查，認逾期未補提上訴理由者，應定期間先命補正；逾
    期未補正者，為上訴不合法律上之程式，應以裁定駁回。倘
    已提出上訴理由，但所提非屬具體理由者，則由第二審法院
    以上訴不合法律上之程式，判決駁回。而所謂具體理由，必
    係依據卷內既有訴訟資料或提出新事證，指摘或表明第一審
    判決有何採證認事、用法或量刑等足以影響判決本旨之不當
    或違法，而構成應予撤銷之具體事由，始克當之（例如：依
    憑證據法則具體指出所採證據何以不具證據能力，或依憑卷
    證資料，明確指出所為證據證明力之判斷如何違背經驗、論
    理法則）；倘僅泛言原判決認定事實錯誤、違背法令、量刑
    失之過重或輕縱，而未依上揭意旨指出具體事由，或形式上
    雖已指出具體事由，然該事由縱使屬實，亦不足以認為原判
    決有何不當或違法者（例如：對不具有調查必要性之證據，
    法院未依聲請調查亦未說明理由，或援用證據不當，但除去
    該證據仍應為同一事實之認定），俾與第二審上訴制度在請
    求第二審法院撤銷、變更第一審不當或違法之判決，以實現
    個案救濟之立法目的相契合，並節制濫行上訴（最高法院九
    十七年度台上字第八九二號判決意旨參照）。
二、上訴人不服原判決，於民國九十九年八月二十六日合法提起
    上訴，形式上於同年九月二日所提出上訴書狀敘述上訴理由
    略以：伊於警詢、偵查及審理中，均自白犯罪且坦承犯行，
    犯後態度良好，且被告有一份正當工作，非判決理由所稱懶
    惰成性，更非以竊盜維生，本案全因一時貪念臨時起意，非
    預謀犯罪，爰依法提起上訴，請求撤銷原判決，並就被告應
    於刑之執行前，強制工作三年部分，改諭知有期徒刑云云。
三、經查：
（一）原審以被告於準備程序中就被訴事實為有罪之陳述，經裁
      定由受命法官獨任進行簡式審判程序；且被告就原判決事
      實欄一所載(一)至(五)之犯行之自白，並有證人戊○○、丙○
      ○、董政宏（即董志偉之弟）、丁○○、乙○○及己○○
      於警詢或原審審理中所為之指證、監視器翻拍畫面四張、
      現場照片四張、贓物認領保管單一紙、車輛照片二張、雲
      林縣警察局車輛尋獲電腦輸入單一份、臺南縣警察局九十
      九年四月十四日南縣警鑑字第０九九二二００三三三號鑑
      驗書一份、臺南縣警察局車輛協尋電腦輸入單二份、贓物
      認領保管單一紙、車籍查詢－基本資料詳細畫面一紙、刑
      案現場測繪圖一份、尋獲「Ｈ六Ｘ－九六六號」機車之照
      片七張、「乙○○」住宅竊盜案之照片十三張、刑事案件
      證物採驗紀錄表一紙、臺中縣警察局太平分局刑案現場勘
      察報告一份、內政部警政署刑事警察局九十九年三月二十
      三日刑醫字第０九九００二五二九三號鑑定書一紙、刑案
      現場照片二十二張、贓物認領保管單一紙、臺中縣警察局
      車輛尋獲電腦輸入單一紙、車籍查詢－基本資料詳細畫面
      一紙等在卷可稽，足認被告之自白與事實相符，被告犯罪
      事實一(一)至(三)所為，均係犯刑法第三百二十條第一項之竊
      盜罪。另其就犯罪事實一(四)、(五)所為，均係犯刑法第三百
      二十一條第一項第一款之夜間侵入住宅竊盜罪，被告所犯
      上述五個竊盜罪，犯意各別，行為各自獨立，應分論併罰
      。被告於民國九十七年間，因搶奪等案件，經原法院以九
      十七年度訴字第七四三號判處應執行有期徒刑一年二月確
      定，於九十八年七月三十一日縮刑期滿執行完畢，此有臺
      灣高等法院被告前案紀錄表可稽，其於有期徒刑執行完畢
      後五年內故意再犯本件有期徒刑以上之罪，均為累犯，各
      應依刑法第四十七條第一項之規定加重其刑。併審酌被告
      有竊盜、搶奪、詐欺及侵占等多項前科，並經判處罪刑確
      定後執畢出監，竟又犯下多次竊盜行為，足見其素行不良
      ，不知悔悟，尊重他人財產權之觀念薄弱，並嚴重影響社
      會治安，惡性重大，但念其犯後坦承犯行，態度尚可，暨
      被告自承教育程度為高職肄業，智識程度不高，兼衡各失
      竊財物之數量、價值等一切情狀，分別量處如原判決主文
      所示之刑，定其應執行有期徒刑三年。再被告前因竊盜案
      件，分別經：臺中地院以九十一年度易字第二三０八號
      判處有期徒刑十月確定。臺中地院以九十一年度易字第
      二七三五號判處有期徒刑四月確定。臺中地院以九十一
      年度易字第一八二二號判處有期徒刑七月確定。雲林地
      院以九十七年度訴字第七四三號判處應執行應執行有期徒
      刑一年二月（含另犯之搶奪案件）確定。雲林地院以九
      十九年度易字第五十二號判處有期徒刑八月確定。南投
      地院以九十九年度易字第一三六號判處有期徒刑五月。
      雲林地院以九十九年度易字第二九八號判處應執行有期徒
      刑一年十月確定（共二罪）。臺南地檢署以九十九年度
      偵緝字第六０五號提起公訴，由臺南地院以九十九年度易
      字第八０七號繫屬中。板橋地院以九十九年度簡字第五
      五０二號判處有期徒刑四月。雲林地院以九十九年度易
      字第三六九號判處應執行有期徒刑一年八月（含另犯之侵
      占案件）及本案，可認被告不斷犯下財產犯罪，且在九十
      八年八月一日出監後，仍持續利用機會一而再再而三犯案
      ，足見其好逸惡勞浸漸懶惰成性而養成犯罪之習慣，為了
      矯正其不良習性，茲綜合被告歷來行為之嚴重性、所表現
      之危險性及對其未來行為之期待性等情，依比例原則進行
      衡量後，有令其入勞動場所強制工作之必要，以訓練其職
      業技能並養成勞動習慣，改正不良習性，以便其將來能適
      應社會生活，爰依竊盜犯贓物犯保安處分條例第三條第一
      項、第四條及第五條第一項前段之規定，諭知於刑之執行
      前，令入勞動場所強制工作三年等情（見原判決書理由欄
      論罪科刑之理由所述），原判決已詳述其所憑證據、認
      定理由及量刑依據。從形式上觀察，原判決並無認定事實
      錯誤、量刑瑕疵或違背法令之情形可言。
（二）按刑之輕重，係屬事實審法院得依職權自由裁量之事項，
      苟於量刑時，已依行為人之責任為基礎，並斟酌刑法第五
      十七條各款所指情狀，而未逾越法定範圍，又未濫用其職
      權，即不得遽指為違法。本件原審判決於量刑時，詳酌刑
      法第五十七條規定之事由，以被告甫經搶奪案件執行完畢
      ，即又為本案犯行，所為顯屬非是，惟斟酌其之智識程度
      、經濟狀況、犯案動機、被害財物之價值、及其犯後之態
      度等情，乃分別量處被告有期徒刑八月、十月、八月、一
      年二月、一年，並定應執行有期徒刑三年。原審於定應執
      行刑亦予被告酌減刑期，被告所受之刑度並非偏重，從而
      原審之量刑既未逾越法定刑度，亦未濫用自由裁量之權限
      ，自無從認原審量刑有所失當。
（三）次按保安處分係針對受處分人將來之危險性所為之處置，
      以達教化、治療之目的，為刑罰之補充制度。我國現行刑
      法採刑罰與保安處分雙軌制，係在維持行為責任之刑罰原
      則下，為協助行為人再社會化之功能，以及改善行為人潛
      在之危險性格，期能達成根治犯罪原因、預防犯罪之特別
      目的。是保安處分中之強制工作，旨在對嚴重職業性犯罪
      及欠缺正確工作觀念或無正常工作因而犯罪者，強制其從
      事勞動，學習一技之長及正確之謀生觀念，使其日後重返
      社會，能適應社會生活。又竊盜犯贓物犯保安處分條例第
      三條第一項規定：十八歲以上之「竊盜犯」、贓物犯，有
      犯罪之習慣者，得於刑之執行前，令入勞動場所強制工作
      。另刑法第九十條第一項亦規定：有犯罪之習慣或因遊蕩
      或懶惰成習而犯罪者，得於刑之執行完畢或赦免後，令入
      勞動場所，強制工作。即均係本於保安處分應受比例原則
      之規範，使保安處分之宣告，與行為人所為行為之嚴重性
      、行為人所表現之危險性及對於行為人未來行為之期待性
      相當之意旨而制定，而由法院視行為人之危險性格，決定
      應否令入勞動處所強制工作，以達預防之目的。又所謂有
      犯罪之習慣者，指對於犯罪已為日常之惰性行為，至於所
      犯罪名為何，是否同一，並非所問。被告於本案犯行前，
      已有多次竊盜犯罪紀錄，其於甫出監後，隨即再犯本案竊
      盜犯行，顯見被告前經監獄矯正執行，並無成效，確有竊
      盜犯罪之習慣，對社會秩序、民眾權益，顯有危害，茲為
      矯治其惡習、培育其正確觀念、性格，俾其能於將來刑滿
      重返社會時，不再重蹈覆轍，並獲新生之必要。原審依同
      條例第三條第一項之規定，諭知於刑之執行前，令被告入
      勞動場所強制工作三年，亦無不當。被告上訴意旨泛稱「
      本件係臨時起意、犯後態度良好，另有正當工作、更非以
      竊盜維生，請求改判撤銷強制工作處分云云，純係對原判
      決就刑之量定已詳予說明審酌之事項，漫為爭執，非但空
      泛無據，亦未依卷內既有訴訟資料或提出新事證，指摘或
      表明原判決有何採證認事、用法或量刑等足以影響判決本
      旨之不當或違法，構成應撤銷之具體事由，難認已提出具
      體之上訴理由，復無從據以認定被告無受強制工作保安處
      分之必要，被告所執前開上各訴理由為上訴，尚與具體理
      由不相當。
四、綜上所述，被告固以原判決諭知強制工作不當為由提起上訴
    ，然卻未提出構成應予撤銷改判之具體事由，已如前述，顯
    未具體指摘原判決關於採證認定事實、適用法律及量刑等事
    項，究竟有何違法或不當之情形。其上訴不符法定上訴程式
    ，爰不經言詞辯論逕予駁回。
五、據上論斷，依刑事訴訟法第三百六十七條前段、第三百七十
    二條，判決如主文。
中    華    民    國    99    年    10    月    5     日
                  刑事第二庭    審判長法  官  葉居正
                                      法  官  張桂美
                                      法  官  陳春長
以上正本證明與原本無異。
不得上訴。
                                      書記官  尤乃玉
中    華    民    國    99    年    10    月    5     日

司法院資訊處製作；財團法人民間司法改革基金會備份。
